【裁判字號】    95,簡上,189
【裁判日期】    951229
【裁判案由】    詐欺等
【裁判全文】
臺灣桃園地方法院刑事判決             95年度簡上字第189號
上  訴  人
即  被  告  乙○○原名蕭榮銘.
上列上訴人即被告因詐欺等案件，不服本院於中華民國95年3 月
28日所為之95年度桃簡字第476 號刑事簡易判決（聲請簡易判決
處刑案號：臺灣桃園地方法院檢察署94年度偵字第14091 號）提
起上訴，本院合議庭認有刑事訴訟法第451 條之1 第4 項但書第
3 款之情形，改依通常程序審判，並自為第一審判決如下：
    主  文
原判決撤銷。
本件免訴。
    理  由
一、本件聲請簡易判決處刑意旨略以：蕭榮銘（原名蕭榮銘，於
    95年8 月22日更名為乙○○；原身分證統一編號為：Ｚ00000
    0000號，嗣於95年8 月17日更改為身分證統一編號：Ｚ00000
    0000號）因缺錢花用，於民國94年1 月間某日，偶在中國時
    報分類廣告欄，見有收購金融帳戶之廣告，即撥打該廣告上
    之0000000000號電話，由某姓名年籍不詳綽號「小陳」之成
    年男子告知，得以如附表所示之代價收購帳戶，乙○○明知
    自稱「小陳」之男子不自行申辦銀行帳戶，而向其購買銀行
    存摺、提款卡，係擬供為詐欺不法犯罪行為贓款匯入之人頭
    帳戶之用，竟為獲取上開代價，基於幫助詐欺之概括犯意，
    多次於附表所示時間，在桃園縣桃園市假日飯店附近，將如
    附表所示金融帳戶以上開代價出售，並將該等帳戶之存摺、
    提款卡交付，而供自稱「小陳」之男子所屬之犯罪集團作為
    詐欺取財之用。嗣該詐欺集團所屬成員即基於詐欺之犯意，
    於94年3 月1 日上午9 時51分許，以0000000000號電話撥打
    甲○○辦公室電話告知欲退稅，使甲○○陷於錯誤，而依該
    詐欺集團成員指示匯款新臺幣（下同）6 萬8,998 元至蕭榮
    銘申請如附表編號8 所示之臺新銀行縣府分行帳戶內，因認
    被告涉犯刑法第30條第1 項、第339 條之幫助詐欺罪嫌。
二、按案件曾經判決確定者，應諭知免訴之判決，並得不經言詞
    辯論為之，刑事訴訟法第302 條第1 款、第307 條分別定有
    明文。案件曾經判決確定者，應為免訴之判決，此項訴訟上
    一事不再理之原則，關於實質上一罪或裁判上一罪，均有其
    適用，最高法院60年度臺非字第77號著有判例。而檢察官聲
    請以簡易判決處刑之案件，經法院審理後認為應諭知免訴判
    決者，應適用通常程序審判之，刑事訴訟法第452 條及第45
    1 條之1 第4 項但書第3 款分別定有明文。另管轄第二審之
    地方法院合議庭受理簡易判決上訴案件，應依通常程序審理
    。其認案件有刑事訴訟法第452 條之情形者，應撤銷原判決
    ，逕依通常程序為第一審判決（法院辦理刑事訴訟簡易程序
    案件應行注意事項第14點參照）。
三、經查，被告乙○○可預見其將存摺、提款卡、提款卡密碼提
    供不詳姓名年籍之人，可能用於掩飾因犯罪所匯入之款項，
    竟基於幫助該姓名年籍不詳成年人詐欺之犯意，於民國94年
    2 月中旬某日，在桃園市○○路假日飯店旁便利商店，除將
    其所有富邦銀行中正分行帳號000000000000號之存摺、提款
    卡，以3,000 元之代價出售予年籍不詳之「小陳」、「小林
    」之人外，同時亦將其所有郵局、中國信託商業銀行、新竹
    國際商業銀行、遠東商業銀行、臺新銀行、玉山銀行之存摺
    及提款卡一併出售予年籍不詳之「小陳」、「小林」之人，
    銀行部分一份3,000 元，郵局之存摺及提款卡一份5,000 元
    ，而容任「小陳」、「小林」所屬之詐欺集團成員用其帳戶
    以遂行詐騙他人財物之犯行。嗣於94年2 月19日22時，顏嘉
    言接獲姓名年籍不詳之成年男子電話謊稱：網路購物須以提
    款卡轉帳，致使顏嘉言陷於錯誤，而於上開時間匯款9 萬2,
    829 元至之乙○○上開富邦銀行帳戶。被告上開幫助意圖為
    自己不法之所有，以詐術使人將本人之物交付之犯行，業據
    臺灣桃園地方法院檢察署檢察官以94年度偵字第14693 號聲
    請簡易判決處刑，並經本院以94年度桃簡字2316號刑事簡易
    判決判處有期徒刑6 月，並於95年3 月27日判決確定，此有
    臺灣高等法院被告前案紀錄表、桃園地方法院檢察署檢察官
    以94年度偵字第14693 號聲請簡易判決處刑書、本院以94年
    度桃簡字2316號刑事簡易判決書各1 份在卷足憑。本院詳核
    本件臺灣桃園地方法院檢察署檢察官以94 年度偵字第14091
    號聲請簡易判決處刑，認被告涉犯幫助詐欺罪嫌之犯罪事實
    ，與前開業經本院以94年度桃簡字2316號刑事判決確定之幫
    助詐欺犯行，被告同一，犯罪事實亦相同，屬實質上一罪，
    此部分之相同犯行，既經前案判決確定，即應為上開確定判
    決既判力所及，而不得再行起訴，揆諸首開法條及判例、裁
    判意旨，本件應為免訴之諭知，原審疏未詳查，對被告為實
    體有罪判決，尚有違誤，被告提起上訴指摘原判決不當為有
    理由，應由本院撤銷原審判決，又本件既有刑事訴訟法第45
    1 條之1 第4 項第3 款不得為簡易判決情形，依同法第452
    條規定，本院於撤銷原審判決後，改依第一審通常程序審理
    ，並不經言詞辯論，逕行諭知免訴判決。
據上論斷，應依刑事訴訟法第452 條、第455 條之1 第1 項、第
3 項、第369 條第1 項前段、第364 條、第302 條第1 款、第30
7 條，判決如主文。
中    華    民    國    95    年    12    月    29    日
                  刑事第二庭  審判長法 官 徐培元
                                    法 官 尹  良
                                    法 官 林蕙芳
以上正本證明與原本無異。
如不服本判決，應於判決送達後10日內向本院提出上訴狀（應附
繕本），上訴於臺灣高等法院。
                                    書記官  李佩玲
中    華    民    國    95    年    12    月    29    日
附表：
┌──┬──────────┬────┬────┬──┐
│編號│開戶銀行及帳號      │開戶日期│出售日期│售價│
├──┼──────────┼────┼────┼──┤
│ 1  │中華郵政股份有限公司│84年7月 │94年2月 │5千 │
│    │局號：0000000       │27日    │15日    │    │
│    │帳號：0000000       │        │        │    │
├──┼──────────┼────┼────┼──┤
│ 2  │聯邦商業銀行桃園分行│94年1月 │94年2月 │5千 │
│    │帳號：000000000000  │28日    │15日    │    │
├──┼──────────┼────┼────┼──┤
│ 3  │新竹國際商業銀行    │94年2月 │94年2月 │3千 │
│    │帳號：0000000000000 │17日    │17日    │    │
├──┼──────────┼────┼────┼──┤
│ 4  │遠東國際商業銀行    │94年2月 │94年2月 │3千 │
│    │帳號：00000000000000│18日    │18日    │    │
├──┼──────────┼────┼────┼──┤
│ 5  │中國信託商業銀行    │94年1月 │94年2月 │3千 │
│    │帳號：000000000000  │27日    │18日    │    │
├──┼──────────┼────┼────┼──┤
│ 6  │台北富邦商業銀行股份│94年2月 │94年2月 │3千 │
│    │有限公司中正分行    │17日    │18日    │    │
│    │帳號：000000000000  │        │        │    │
├──┼──────────┼────┼────┼──┤
│ 7  │玉山銀行八德分行    │94年2月 │94年2月 │3千 │
│    │帳號：0000000000000 │23日    │23日    │    │
├──┼──────────┼────┼────┼──┤
│ 8  │台新國際商業銀行縣府│94年2月 │94年2月 │3千 │
│    │分行                │23日    │23日    │    │
│    │帳號：00000000000000│        │        │    │
└──┴──────────┴────┴────┴──┘


司法院資訊處製作；財團法人民間司法改革基金會備份。
